【裁判字號】    98,判,1297
【裁判日期】    981029
【裁判案由】    土地重劃
【裁判全文】
最  高  行  政  法  院  判  決
                                      98年度判字第1297號
再 審原 告    甲○○（被選定.
再 審被 告    臺北市政府
代  表  人    乙○○
上列當事人間土地重劃事件，再審原告對於中華民國96年9月27
日本院96年度判字第1715號判決，提起再審之訴，本院判決如下
：
    主  文
再審之訴駁回。
再審訴訟費用由再審原告負擔。
    理  由
一、再審原告（前確定程序之被選定人）及如附表所示各選定人
    之先人張木等9人原共有坐落臺北市大安區○○○段258-3地
    號土地（下稱258-3地號土地），位於日據時期重劃區內，
    昭和13年、14年（民國27年、28年）間陸續辦理重劃事宜，
    再審被告於臺灣光復後接續辦理，並於69年2月6日以69府地
    重字第05486號公告臺北市日據時期實施土地重劃地區地籍
    清理成果圖冊，公告期間自69年2月22日起至69年3月22日止
    。再審原告及如附表所示之選定人（或其先人）以258-3地
    號等土地於日據時期全筆均被劃入道路設施用地，依法不必
    分擔公共設施各項負擔之面積，該重劃區內之其他土地並未
    扣除各項負擔之面積，單獨對於渠等所有土地扣除各項負擔
    面積，致所有土地清理後面積減少，實欠公允，且已造成渠
    等財產上甚大損失，請予公平處理等由，於69年3月6日提出
    異議，經再審被告所屬地政處予以否准。嗣輾轉經一再訴願
    及行政訴訟程序，經本院89年度判字第95號判決，撤銷訴願
    決定及原處分，命由再審被告更為適法之處置，再審被告不
    服，提起再審之訴，經本院91年度判字第2329號判決再審之
    訴駁回確定在案。嗣再審被告乃以92年3月25日府地重字第0
    9208066300號函（即原處分）復再審原告及附表所示選定人
    ，略以：本案土地僅屬計畫道路用地，尚非已開闢供公共使
    用之道路用地，不合得免予負擔重劃費用之規定，自應扣除
    重劃負擔；而土地面積減少部分，係扣除重劃負擔所致等語
    。渠等不服，提起訴願，經訴願決定駁回，遂提起行政訴訟
    ，嗣選定再審原告為當事人，遭原審以92年度訴字第5630號
    判決駁回。再審原告不服，提起上訴，經本院以96年度判字
    第1715號判決（下稱原確定判決）駁回確定。再審原告不服
    ，乃以原確定判決有行政訴訟法第273條第1項第1款所定再
    審事由，提起再審之訴。
二、原確定判決略以：（一）平均地權條例第10條所規定者，乃
    對經徵收之土地如何補償之事項；而就坐落原臺北市大安區
    ○○○段258-103、258-104、258-105、258-106地號4筆土
    地（下稱系爭土地），主管機關既未作成徵收處分，再審被
    告即無依平均地權條例第10條、土地徵收條例第30條規定作
    成徵收補償處分之義務，再審原告自亦無對再審被告請求作
    成徵收補償處分之權。至平均地權條例第60條規定，係重劃
    工程費用、重劃費用與貸款利息之負擔相關事項，與徵收補
    償無關；土地徵收條例第8條規定一併徵收之要件；同條例
    第58條規定者則為土地徵用事項，俱與系爭土地未經徵收即
    無給付徵收補償可言一事無關，再審原告自無從據各該規定
    提起本件先位之訴，是以再審原告之先位之訴：訴願決定、
    原處分均撤銷；並請求命再審被告應就258-3地號土地分割
    出來之系爭土地，未辦徵收面積共0.5370公頃（即重劃清理
    後編入同區○○段○○段310、309地號土地內之一部分），
    作成補償之處分，並非有理。（二）再審原告備位聲明無非
    以重劃清理後258-3地號土地面積較原有土地面積減少0.537
    0公頃為論據。而依原審卷附之土地登記謄本所載，上開坐
    落原臺北市大安區○○○段258之103、258之104、258之105
    、258之106地號土地，面積各為2,183平方公尺、6,968平方
    公尺、11,043平方公尺、3,234平方公尺；而重劃清理後坐
    落同區○○段○○段310、309地號土地之面積各為5,004平方
    公尺、39,644平方公尺等情觀之，應認上訴人所請求給付之
    行為之標的物乃土地之一定數量，而非一宗土地之本身或其
    特定部分。再審原告既非以一宗土地之本身或其特定部分為
    請求標的，不論再審原告所主張其原有土地尚有部分未受重
    劃分配一節是否屬實，其備位聲明請求：訴願決定、原處分
    均撤銷；並請求判命再審被告應擬具徵收計畫書，徵收土地
    圖冊或土地改良物清冊及土地使用計畫書各2份，向內政部
    申請徵收自258-3地號土地分割出來之系爭土地，未辦徵收
    面積共0.5370公頃（即重劃清理後編入同區○○段○○段31
    0、309地號土地內之一部分），均無從實現，是再審原告此
    部分請求，亦無從准許等由，而駁回再審原告之訴。
三、再審意旨略謂：原確定判決略云，苟無土地徵收處分，即無
    作成徵收補償處分之可言，認對系爭土地並無徵收乙節，不
    無誤會；因系爭土地非原始獨立地號，而係由再審被告藉公
    權力逕自258-3地號土地分割而出之延伸地號，故系爭土地
    為258-3地號土地之一部分，原確定判決認為系爭土地未經
    徵收，顯有誤會。因系爭土地為再審被告迭次徵收258-3地
    號土地內之特定部分，又其中尚有0.5370公頃未辦理徵收補
    償，再審原告據以提出異議，請求再審被告給付短少面積之
    補償，並引據平均地權條例第10條之規定，並無不合，原確
    定判決未予適用，當有行政訴訟法第273條第1項第1款，適
    用法規顯有錯誤。再審原告依平均地權條例第10條及第60條
    之規定，以258-3地號土地已由再審被告辦理徵收，且258-3
    地號土地已全部由再審被告闢為道路用地，無庸負擔重劃費
    用，訴請就短少面積0.5370公頃補足徵收補償費，除確有實
    體法規定之依據外，且再審被告所徵收之土地為258-3地號
    土地之全部，僅是徵收258-3地號土地應給付之補償費不足
    （即少算應付補償費之土地面積），此與單純以一定面積數
    量表示之土地情形不同。原確定判決對再審被告藉其公權力
    ，擅逕將原屬壹宗之258-3地號土地，分年、分次、分割而
    成之數筆土地，再予分次、分筆徵收之事實，未予審酌全案
    卷證，誤以為再審原告所請求為258-3地號土地分割出來之
    系爭土地中的0.5370公頃面積數量等情，致有再審被告就該
    0.5370公頃數量之土地未辦徵收，再審原告無徵收補償處分
    請求權之結論，其適用法規顯有錯誤，應有行政訴訟法第27
    3條第1項第1款再審之事由等語。
四、本院按：行政訴訟法第273條第1項第1款所規定再審事由之
    「適用法規顯有錯誤」，係指確定判決所適用之法規與該案
    應適用之現行法規相違背，或與解釋判例有所牴觸者而言(
    本院62年判字第610號判例參照)。又確定判決適用法規是否
    顯有錯誤，係以該確定判決所確定之事實為前提，而判斷確
    定判決有無適用法規顯有錯誤。因而，主張認定事實錯誤，
    或主張與確定判決所確定之事實相異之事實，進而謂確定判
    決適用法規顯有錯誤，均不得認有上開「適用法規顯有錯誤
    」之事由。經核上述再審意旨係主張與原確定判決所確定之
    事實相異之事實，及原確定判決認定事實錯誤，進而謂原確
    定判決適用法規顯有錯誤，依照上述說明，不得認有行政訴
    訟法第273條第1項第1款所規定之「適用法規顯有錯誤」之
    事由。是本件顯無再審理由，再審之訴應予駁回。
五、據上論結，本件再審之訴顯無再審理由。依行政訴訟法第27
    8條第2項、第98條第1項前段，判決如主文。
中    華    民    國    98    年    10    月    29    日
                    最高行政法院第五庭
                        審判長法官  黃  璽  君
                              法官  胡  方  新
                              法官  黃  秋  鴻
                              法官  鄭  忠  仁
                              法官  吳  東  都
以  上  正  本  證  明  與  原  本  無  異
中    華    民    國    98    年    10    月    30    日
                              書記官  郭  育  玎


司法院資訊處製作；財團法人民間司法改革基金會備份。
